臺灣高等法院高雄分院刑事判決　　　　　　　　九十三年度上重更(一)字第一五號
　　上　訴　人
　　即　被　告　乙○○
　　選任辯護人　洪耀臨　律師
　　　　　　　　唐治民　律師
右上訴人因違反毒品危害防制條例案件，不服臺灣高雄地方法院九十二年度重訴字第
六一號中華民國九十二年十月二十日第一審判決（起訴案號：臺灣高雄地方法院檢察
署九十二年度偵字第五七０四號），提起上訴，判決後，經最高法院發回更審，本院
判決如左：
      主  文
原判決關於乙○○違反毒品危害防制條例及定執行刑部分，均撤銷。
乙○○意圖販賣而持有第一級毒品，處有期徒刑拾肆年，褫奪公權拾年，附表一所示
之毒品均沒收銷燬，附表一所示之外包裝、器物及附表二所示之物均沒收。
      事  實
一、乙○○於九十二年間，在不詳地點，自其友已成年之賴松輝（另案通緝在案）取
    得第一級毒品海洛因磚三十四塊及海洛因粉末三包（合計淨重一一八二五．八二
    公克、包裝重八五一．八九公克），並將其中海洛因磚三十一塊與海洛因粉末三
    包藏放在臺中市○○區○○路二段五十號十一樓之六住處，其餘海洛因磚三塊則
    藏放在臺中市○○區○○路二段八之一號十二樓住處，乙○○嗣即意圖販賣，而
    在臺中市○○區○○路二段八之一號十二樓住處，以其所有之磅秤、大型湯匙、
    攪拌器、海洛因磚製造機器、海洛因磚模具等工具，將第一級毒品海洛因磚壓碎
    成粉狀後摻入咖啡因粉末混合攪拌稀釋，再壓縮成塊分裝，伺機出售圖利。嗣經
    警據線索而依法聲請對乙○○實施監聽跟監，於九十二年三月九日下午十時許，
    在臺中市○○區○○路二段八之一號樓下（停車場），逮捕乙○○，並由乙○○
    帶至十二樓住處搜索起獲而扣得乙○○所持有第一級毒品海洛因磚三塊，及其所
    有供稀釋改裝第一級毒品海洛因犯罪所用之咖啡因粉末十二包、殘留海洛因粉末
    之磅秤一台、殘留海洛因粉末之攪拌器二個、殘留海洛因粉末之海洛因磚製造機
    器一組、殘留海洛因粉末之大型湯匙一支、殘留海洛因粉末之海洛因磚模具二個
    、咖啡因一罐、傾倒式粉碎機三台、油壓式千斤頂二台、分裝袋一批、海洛因磚
    包裝紙十四張、漏斗一個、鋼製盤十個、鋁箔紙一盒、過濾網二個、膠帶十二捲
    、小型掃把組一組、毛刷四支、刮刀二支、竹製夾子一支、美工刀片十片、藥用
    酒精一瓶、透甲臘塊二塊、濾紙四捆、手套二副、桶子一個、鍋子一個、盆子一
    個、臘桶一個。隨後，乙○○復引領警方人員至臺中市○○區○○路二段五十號
    十一樓之六住處，再起獲而扣得海洛因磚三十一塊及海洛因粉末三包。（另查獲
    槍彈一批，違反槍砲彈藥刀械管制條例部分，已判決確定。）
二、案經海岸巡防署臺南市機動查緝隊及臺南市政府警察局第三分局報請臺灣高雄地
    方法院檢察署檢察官偵查起訴。
      理  由
一、訊據上訴人即被告乙○○直承警方在其住臺中市○○區○○路二段五十號十一樓
    之六及臺中市○○區○○路二段八之一號十二樓住處，查扣其所持有如附表一、
    二所示之第一級毒品海洛因及其他各物件，惟否認販賣第一級毒品海洛因犯行，
    辯稱扣案之物品係賴松輝所有，包妥後託被告代為寄藏，被告不知內為第一級毒
    品云云。
二、經查：
  (一)被告係九十二年三月九日下午十時許，在臺中市○○區○○路二段八之一號樓下
    ，為警逮捕，旋即引領警方至十二樓被告住處搜索，起獲而查扣第一級毒品海洛
    因磚三塊、咖啡因粉末十二包、殘留海洛因粉末之磅秤一台、殘留海洛因粉末之
    攪拌器二個、殘留海洛因粉末之海洛因磚製造機器一組、殘留海洛因粉末之大型
    湯匙一支、殘留海洛因粉末之海洛因磚模具二個、咖啡因一罐、傾倒式粉碎機三
    台、油壓式千斤頂二台、分裝袋一批、海洛因磚包裝紙十四張、漏斗一個、鋼製
    盤十個、鋁箔紙一盒、過濾網二個、膠帶十二捲、小型掃把組一組、毛刷四支、
    刮刀二支、竹製夾子一支、美工刀片十片、藥用酒精一瓶、透甲臘塊二塊、濾紙
    四捆、手套二付、桶子一個、鍋子一個、盆子一個、臘桶一個。其後再往被告之
    臺中市○○區○○路二段五十號十一樓之六住處，再經警起獲而扣得海洛因磚三
    十一塊及海洛因粉末三包等情，有扣押物品目錄表、搜索筆錄、扣押物品收據、
    現場照片附卷（見警一卷第二０至五０頁）及上開物品扣案可證，徵諸被告所提
    出之台中市地圖，此係分別於臺中市○○區○○路二段五十號十一樓之六租屋處
    及臺中市○○區○○路二段八之一號十二樓住處，即不相連且相距甚遠之二個處
    所查獲。被告辯係賴松輝所有，包裝後託其代為寄藏，其並不知內為第一級毒品
    云云。但如此繁雜多數之物件，分置於二住處，且散置房間各處，查獲時顯非單
    一包裝密閉不能目睹內容之物件。參諸(1)被告乙○○係經警據線索而依法聲請實
    施監聽跟監後，時機成熟，始在被告乙○○住處樓下逮捕之，旋即由被告乙○○
    帶往其住處起獲而查扣上開毒品等物之情，已經證人即警員許清榮於偵查中證稱
    ：「當天根據電信監察，：：：查到乙○○，：：：他帶我們到臺中市○○區○
    ○路二段八之一號十二樓：：：他自己打開抽屜：：：看到三塊海洛因磚：：：
    他又帶我們到：：：台中市○○路○段五０號十一樓之六：：：在儲藏室查獲三
    十一塊海洛因磚，另在房間內有半塊海洛因」等語（見偵查卷第六九頁反面），
    在原審證稱：「九十一年我們有某些專案：：：我們透過監聽的電話過濾，到九
    十二年三月才鎖定監聽乙○○的電話：：：」、「電話的發話地點，經過衛星特
    定，測到臺中市○○區○○路二段八之一號這棟大樓。」、「：：：我們透過其
    他電話追查到毒品上源，鎖定乙○○是毒品上源。」、「我們攔下他：：：跟他
    說有關毒品部分我們已經監控他一段時間：：：當時他不否認持有毒品，也很乾
    脆就帶我們上樓至其住處。」、「被告直承海洛因磚在酒櫃，另其他工具是放在
    客廳旁邊小的儲藏室，一進去就看得到，房間裡面查到的粉末海洛因也是乙○○
    主動告訴我們的。」、「均無遮隱，而裸露在屋中。」等語（見原審卷第一０三
    至一０八頁）。證人即警員徐信男在本院前審亦證稱：「到臺中市○○區○○路
    二段八之一號十二樓，上去的時候，我們有看到一些研磨機、鍋碗類，還有桌上
    有一些白色粉末：：：是被告主動告知那些東西是他的，是被告直接帶我們上去
    的：：：」、「被告帶我們進到臺中市○○區○○路二段五十號十一樓的時候，
    就說東西放在那個櫃子裡面：：：另外一個房間：：：直接可以目視到海洛因磚
    ：：：」等語（見本院上訴卷第二十五頁）。復有台灣高雄地方法院檢察署通訊
    監察書及通話記錄表附卷可稽（見偵查卷第六至十四頁）。(2)依臺中市○○區○
    ○路二段五十號十一樓之六房間床上放有海洛因磚三十一塊、衣櫃抽屜放有海洛
    因粉末三包，另在臺中市○○區○○路二段八之一號十二樓藏放海洛因磚三塊等
    情，苟被告不知他人寄放者係何物品，其豈有將之各別分開藏放而分置於二個相
    距甚遠之住處，且散置房間各處之理，查獲時又非單一包裝密閉不能目睹內容之
    理。再依臺中市○○區○○路二段八之一號十二樓之現場照片所示，房間桌上甲
    顯擺放盤裝之白色粉末，盤上尚擺放有大型湯匙一支等工具，地面上亦遺留有白
    色粉末痕跡，而扣案之磅秤一台、攪拌器二個、海洛因磚機器一組、大型湯匙一
    支、海洛因磚模具二個經送鑑定結果，均檢出含有海洛因成分，足見在臺中市○
    ○區○○路二段八之一號十二樓有研磨、稀釋、混合、改裝第一級毒品海洛因之
    情事，顯非僅係單純為他人受託寄藏物品。而係研磨混合稀釋再壓縮成塊增加分
    量，係為販賣而增暴利。(3)被告乙○○供稱其與賴松輝認識僅二年，很少聯絡，
    九十二年才聯絡二次，均由賴松輝打電話與其聯絡，並不知賴松輝之電話云云（
    見原審卷第二一０、二一六頁）。意在說甲被告與賴松輝間非交情深厚。而扣案
    之毒品海洛因磚三十四塊及海洛因粉末三包，合計淨重一一八二五．八二公克，
    包裝重八五一．八九公克，純度百分之七四．五五，純質淨重八八六．一五公克
    ，數量龐大，價值甚鉅。被告直稱係得之於賴松輝之寄放，此項不利於被告之自
    白，既有扣案之毒品與其他證物足資佐證，自得採為不利於被告之認定。(4)再被
    告乙○○辯稱賴松輝係於九十二年三月五日十七時許，撥打其所有000000
    0000號行動電話，相約在交流道下之五權路見面，並交付兩只箱子等語。然
    被告乙○○所使用之門號0000000000號行動電話於該時間並無通話紀
    錄，此有中華電信股份有限公司通聯資料一份在卷可憑（見原審卷第八八至九０
    頁）。又賴松輝已經台灣高雄地方法院檢察署另案通緝，有台灣高雄地方法院檢
    察署函附通緝書在卷可證（見本院上訴卷卷第七九至八一頁），且經原審傳拘賴
    松輝未到，亦有台灣士林地方法院檢察署九十二年十月十六日士檢正九十二助一
    三一四字第二九七七六號函可按（見原審卷第二五二頁），本院再查亦未緝獲，
    自屬無從訊問查證。
  (二)扣案之海洛因磚三十四塊及海洛因粉末三包經送法務部調查局鑑定結果，確係第
    一級毒品海洛因，合計淨重一一八二五．八二公克，包裝重八五一．八九公克，
    純度百分之七四．五五，純質淨重八八六．一五公克，此有該局九十二年四月二
    十四日調科壹字第二二○○一五○七二號鑑定通知書一紙在卷可稽（見偵查卷第
    五五頁），扣案之磅秤一台、攪拌器二個、海洛因磚機器一組、大型湯匙一支、
    海洛因磚模具二個經送鑑定結果，均檢出含有海洛因成分，亦有高雄醫學大學附
    之檢驗報告附卷可憑（見原審卷第八０頁）。
  (三)按以營利為目的，將毒品購入或將之賣出，有一於此，其販賣毒品之罪即告完成
    （最高法院二十五年非字第一二三號、六十七年臺上字第二五○○號判例意旨參
    照）。但並無證據證甲被告曾將第一級毒品海洛因賣出，亦無從證甲被告基於營
    利之意思，購入第一級毒品海洛因。而被告乙○○遭查扣同時持有大量之第一級
    毒品海洛因及磅秤、攪拌器、海洛因磚製造機器、模具及咖啡因等工具，意圖販
    賣牟利，始進而壓碎成粉狀後摻入咖啡因粉末混合攪拌稀釋，再壓縮成塊改裝之
    ，甚為甲顯。參諸被告在臺中市○○區○○路二段八之一號十二樓住處，查扣之
    磅秤一台、攪拌器二個、海洛因磚機器一組、大型湯匙一支、海洛因磚模具二個
    ，經送鑑定結果，均檢出含有海洛因成分，足徵被告以此磅秤、大型湯匙、攪拌
    器、海洛因磚製造機器、海洛因磚模具等工具，將第一級毒品海洛因磚壓碎後摻
    入咖啡因粉末稀釋，再壓縮成塊分裝，似此稀釋後再回復為海洛因磚成塊狀分裝
    之情，顯係為增加分量以獲較高利潤而為之，即取得毒品後，意圖販賣營利，乃
    加工及摻雜其他物品改變態樣並增加分量，以利伺機出售。是故係意圖販賣而持
    有第一級毒品海洛因。
三、按海洛因係毒品危害防制條例第二條第二項第一款所稱之第一級毒品，茲被告以
    販入以外之原因取得第一級毒品海洛因，嗣即意圖販賣牟利，進而壓碎成粉狀後
    摻入咖啡因粉末混合攪拌稀釋，再壓縮成塊改裝持有之。核被告所為，係犯毒品
    危害防制條例第五條第一項之意圖販賣而持有第一級毒品罪（最高法院九十三年
    度台上字第四０三四號判決發回要旨參照）。被告經治安機關鎖定其涉嫌毒品之
    犯罪，而實施監聽跟監，後於九十二年三月九日下午十時許，在臺中市○○區○
    ○路二段八之一號樓下（停車場），逮捕乙○○查獲，乙○○因其持有巨量毒品
    之犯罪，之防已遭治安單位突破，旋由其引領治安人員至其住處起獲毒品等證物
    ，並非未發覺之罪，自首而受裁判，被告選任辦護人辯以此部分毒品之犯罪，亦
    屬自首，係誤會。
四、原審就此部分不察，認被告係販賣第一級毒品，依毒品危害防制條例第四條第一
    項論罪科刑，不無違誤，且(一)九十二年三月九日下午十時許，經警在臺中市○○
    區○○路二段八之一號十二樓，共扣得第一級毒品海洛因磚三塊、磅秤一台、攪
    拌器二個、海洛因磚製造機器一組、大型湯匙一支、海洛因磚模具二個、咖啡因
    粉末十二包、咖啡因一罐、傾倒式粉碎機三台、油壓式千斤頂二台、分裝袋一批
    、海洛因磚包裝紙十四張、漏斗一個、鋼製盤十個、鋁箔紙一盒、過濾網二個、
    膠帶十二捲、小型掃把組一組、毛刷四支、刮刀二支、竹製夾子一支、美工刀片
    十片、藥用酒精一瓶、透甲臘塊二塊、濾紙四捆、手套二付、桶子一個、鍋子一
    個、盆子一個、臘桶一個，參以上開物品均係一併查獲，且大部分物品以大型收
    納箱統一收納，放置在儲藏室，房間桌上甲顯擺放盤裝之白色粉末，盤上尚擺放
    有大型湯匙一支等工具，地面上亦遺留有白色粉末痕跡，此有現場照片及現場關
    係位置圖可憑（見警卷第十七、四五頁），而扣案之磅秤一台、攪拌器二個、海
    洛因磚機器一組、大型湯匙一支、海洛因磚模具二個均檢出含有海洛因成分，足
    認上開扣案物品均係被告乙○○所有用之以壓碎、稀釋、壓縮成塊、分裝海洛因
    之犯罪工具。附表一所示之殘留海洛因磅秤、攪拌器、海洛因磚制造機器、大型
    湯匙、海洛因磚模具等物，與所殘留之海洛因毒品，依一般經驗判斷，二者應可
    分離，原審認其上之毒品無從剝離，而依毒品危害防制條例第十八條第一項前段
    之規定沒收銷燬，自有未合。(二)又原判決就扣案之漏斗一個、鋼製盤十個、鋁箔
    紙一盒、過濾網二個、膠帶十二捲、小型掃把組一組、毛刷四支、刮刀二支、竹
    製夾子一支、美工刀片十片、藥用酒精一瓶、透甲臘塊二塊、濾紙四捆、手套二
    副、桶子一個、鍋子一個、盆子一個、臘桶一個未依毒品危害防制條例第十九條
    第一項前段之規定宣告沒收，亦有未洽。被告上訴意旨，時而否認知情持有毒品
    犯罪，時而直承係單純持有毒品犯罪，雖無理由，但原判決此部分既有上述可議
    之處，自應由本院撤銷改判。被告犯數罪，且已定應執行刑，此部分既因上訴而
    撤銷，原定之執行刑，亦應併予撤銷，爰審酌被告乙○○甲知毒品危害人體健康
    ，影響家庭、社會治安重大，竟意圖販賣而持有毒品海洛因合計淨重高達一萬一
    千八百二十五點八二公克，犯罪情節非輕，犯罪後一再飾詞圖卸，毫無悔意等一
    切情狀，量處如主文所示之刑（原審依販賣第一級毒品罪論罪科刑，本院依較輕
    之意圖販賣而持有第一級毒品罪，論罪科刑，自應量處較原審為輕之刑）。依其
    所犯意圖販賣而持有第一級毒品罪之性質，認有宣告褫奪公權之必要，並宣告褫
    奪公權拾年。扣案如附表一所示之海洛因磚三十四塊、海洛因粉末三包均屬第一
    級毒品，扣案如附表一所示之磅秤一台、攪拌器二個、海洛因磚製造機器一組、
    大型湯匙一支、海洛因磚模具二個其上所殘留之海洛因成分，均應依毒品危害防
    制條例第十八條第一項前段之規定宣告沒收銷燬。而毒品之外包裝有防止毒品裸
    露、逸出及潮濕之功用，並於攜帶及運輸，其係供犯本件之罪所用之物，至為甲
    顯，故附表一所示之各物件，除去毒品部分，其外包裝及器物，暨扣案如附表二
    所示之物均屬被告乙○○所有供販賣毒品所用工具，均應依毒品危害防制條例第
    十九條第一項前段之規定宣告沒收。至於另扣案之挖勺二支、注射針筒三支經送
    驗後雖檢出含有海洛因，有上開高雄醫學大學附設中和紀念醫院檢驗報告在卷可
    參，然此應係供施用海洛因所用之物，而扣案之空膠囊五十三個係裝在茶葉罐而
    單獨放在客廳電視櫃上，有現場照片及現場關係位置圖（見警卷第十七頁、第四
    四頁反面），即難認與販賣毒品有關，螺絲及栓緊工具一批亦難認與販賣毒品有
    關，故均不宣告沒收。
五、同案被告徐兆正部分及被告乙○○另被訴違反槍砲彈藥刀械管制條例部分，已經
    判決確定，不另論列，附此甲。
據上論結，應依刑事訴訟法第三百六十九條第一項前段、第三百六十四條、第二百九
十九條第一項前段、毒品危害防制條例第五條第一項、第十八條第一項前段、第十九
條第一項前段、刑法第十一條、第三十七條第二項，判決如主文。
本案經檢察官邱榮藏到庭執行職務。
中　　　華　　　民　　　國　　九十三　　年　　 十二 　　月　　 十四 　　日
　　　　　　　　　　　　　　　臺灣高等法院高雄分院刑事第二庭
                                          審判長法官  林正雄
　　　　　　　　　　　　　　　　　　　　　法　　　官  黃壽燕
　　　　　　　　　　　　　　　　　　　　　法　　　官  陳啟造
右正本證甲與原本無異。
如不服本判決應於收受本判決後十日內向本院提出上訴書狀，其未敘述上訴理由者，
並得於提起上訴後十日內向本院補提理由書狀（均須按他造當事人之人數附繕本）「
切勿逕送上級法院」。
　　　　　　　　　　　　　　　            法官書記官  黃琳群
中　　　華　　　民　　　國　　九十三　　年　　 十二 　　月　　 十五 　　日
附錄本判決論罪科刑法條
毒品危害防制條例第五條第一項
意圖販賣而持有第一級毒品者，處無期徒刑或十年以上有期徒刑，得併科新臺幣七百
萬元以下罰金。
附表一：
    ┌───────────────┬───────────────┐
    │     名   稱                  │          數      量          │
    ├───────────────┼───────────────┤
    │海洛因磚塊參拾肆塊及          │    合計淨重壹萬壹仟捌佰貳拾伍│
    │海洛因粉末參包                │    點捌貳公克、包裝重捌佰伍拾│
    │                              │    壹點捌玖公克。            │
    ├───────────────┼───────────────┤
    │殘留海洛因之磅秤              │    一台                      │
    ├───────────────┼───────────────┤
    │殘留海洛因之攪拌器            │    二個                      │
    ├───────────────┼───────────────┤
    │殘留海洛因之海洛因磚製造機器  │    一組                      │
    ├───────────────┼───────────────┤
    │殘留海洛因之大型湯匙          │    一支                      │
    ├───────────────┼───────────────┤
    │殘留海洛因之海洛因磚模具      │    二個                      │
    └───────────────┴───────────────┘
附表二：
    ┌───────────────┬───────────────┐
    │   名      稱                 │       數        量           │
    ├───────────────┼───────────────┤
    │咖啡因粉末                    │          十二包              │
    ├───────────────┼───────────────┤
    │傾倒式粉碎機                  │          三台                │
    ├───────────────┼───────────────┤
    │油壓式千斤頂                  │          二台                │
    ├───────────────┼───────────────┤
    │分裝袋                        │          一批                │
    ├───────────────┼───────────────┤
    │咖啡因                        │          一罐                │
    ├───────────────┼───────────────┤
    │海洛因磚包裝紙                │          十四張              │
    ├───────────────┼───────────────┤
    │漏斗                          │          一個                │
    ├───────────────┼───────────────┤
    │鋼製盤                        │          十個                │
    ├───────────────┼───────────────┤
    │鋁箔紙                        │          一盒                │
    ├───────────────┼───────────────┤
    │過濾網                        │          二個                │
    ├───────────────┼───────────────┤
    │膠帶                          │          十二捲              │
    ├───────────────┼───────────────┤
    │小型掃把組                    │          一組                │
    ├───────────────┼───────────────┤
    │毛刷                          │          四支                │
    ├───────────────┼───────────────┤
    │刮刀                          │          二支                │
    ├───────────────┼───────────────┤
    │竹製夾子                      │          一支                │
    ├───────────────┼───────────────┤
    │美工刀片                      │          十片                │
    ├───────────────┼───────────────┤
    │藥用酒精                      │          一瓶                │
    ├───────────────┼───────────────┤
    │透甲臘塊                      │          二塊                │
    ├───────────────┼───────────────┤
    │濾紙                          │          四捆                │
    ├───────────────┼───────────────┤
    │手套                          │          二副                │
    ├───────────────┼───────────────┤
    │桶子、鍋子、盆子、臘桶        │          各一個              │
    └───────────────┴───────────────┘
